【裁判字號】    98,簡上,76
【裁判日期】    980617
【裁判案由】    竊盜
【裁判全文】
臺灣基隆地方法院刑事判決              98年度簡上字第76號
公  訴  人  臺灣基隆地方法院檢察署檢察官
上  訴  人
即  被  告  甲○○
指定辯護人  本院公設辯護人丁○○
上列上訴人即被告因竊盜案件，不服本院基隆簡易庭中華民國98
年2 月27日98年度基簡字第231 號第一審簡易判決（聲請簡易判
決處刑案號：98年度偵字第592 號），提起上訴，本院管轄之第
二審合議庭判決如下：
    主  文
上訴駁回。
    事  實
一、甲○○前因竊盜案件，經本院以94年度易字第119 號判決判
    處有期徒刑5 月確定，於民國94年9 月6 日因易科罰金執行
    完畢。詎其未知悔悟，意圖為自己不法之所有，於98年1 月
    24日下午6 時許，在基隆市○○區○○路18號OK便利商店內
    ，徒手竊取店內擺設之巧克力1 盒、蜜餞2 包及魔術方塊1
    個，藏放於所著衣服內，僅持雪糕1 支前往櫃檯結帳，為店
    員乙○○發覺並報警處理，上情始為警所悉。
二、案經基隆市警察局第二分局報請臺灣基隆地方法院檢察署檢
    察官偵查後，聲請以簡易判決處刑。
    理  由
壹、證據能力部分
    按被告以外之人於審判外之言詞或書面陳述，除法律有規定
    者外，不得作為證據；又被告以外之人於審判外之陳述，雖
    不符合刑事訴訟法第159 條之1 至第159 條之4 之規定，而
    經當事人於審判程序同意作為證據，法院審酌該言詞陳述或
    書面陳述作成時之情況，認為適當者，亦得為證據，而當事
    人、代理人或辯護人於法院調查證據時，知有上開不得為證
    據之情形，而未於言詞辯論終結前聲明異議者，視有前項之
    同意，刑事訴訟法第159 條第1 項及第159 條之5 分別定有
    明文。本件證人即上開便利商店之店長顏妏、店員乙○○
    於警詢中所為之陳述，雖為被告甲○○以外之人於審判外之
    言詞陳述，然經本院於審判程序提示予被告及辯護人並告以
    要旨，均經被告及辯護人表示無意見，且未聲明異議，又本
    院審酌上開證人警詢筆錄之記載，並無不正取供之情事，且
    證人於警詢時並無具結之可能，是就該等審判外言詞陳述作
    成時之情況，應認為適當，依前揭法條意旨，得援為本案證
    據。
貳、事實認定部分
    上開事實，業經被告於偵查及本院審理時均坦承不諱，復經
    證人顏妏、乙○○證述在卷，並有贓物認領保管單、被告
    竊得商品照片及上開便利商店監視器錄影畫面翻拍照片附卷
    可稽，足認被告之自白與事實相符，事證明確，被告之犯行
    應堪認定。
、法律適用部分
一、核被告所為，係犯刑法第320 條第1 項之竊盜罪。
二、被告曾受前開徒刑之執行完畢，此有臺灣高等法院被告前案
    紀錄表在卷供參，其受徒刑之執行完畢，再為本件竊盜犯行
    ，係於5 年以內故意再犯有期徒刑以上之罪，為累犯，應依
    刑法第47條第1 項之規定加重其刑。
三、又按行為時因精神障礙或其他心智缺陷，致不能辨識其行為
    違法或欠缺依其辨識而行為之能力者，不罰；行為時因前項
    之原因，致其辨識行為違法或依其辨識而行為之能力，顯著
    減低者，得減輕其刑，刑法第19條第1 項及第2 項分別定有
    明文。本件被告雖稱其患有精神分裂症，長期在醫院精神科
    就診，其於98年1 月24日中午，服用精神科醫師開立之藥物
    後意識昏沉，始為本件犯行云云，且被告確因患有精神分裂
    症，在行政院衛生署基隆醫院精神科就診，並經醫師開立藥
    物等情，此有本院卷附行政院衛生署基隆醫院診斷證明書、
    該醫院98年5 月8 日基醫病字第0980003438號函檢附被告病
    歷資料及98年6 月1 日基醫病字第0980004207號函可參，然
    被告罹患之精神疾病為精神分裂症，主要病徵為幻聽妄想，
    依其患病情形，不會出現喪失意識或在意識不清之情形下竊
    取店內商品之行為，且病患服用醫師於97年12月5 日至98年
    1 月23日開立予被告之藥物後，不會產生喪失意識或意識不
    清之情形，此有本院卷附上開醫院函件供參，是被告上開所
    辯是否可信，即非無疑。又被告於本院審理時自陳其於98年
    1 月24日中午，服用衛生署基隆醫院精神科醫師開立之藥物
    後，於當日下午2 、3 時許，單獨自住處騎乘腳踏車前往基
    隆市中正區之友人住處，車程約半小時，其在友人住處聊天
    、看電視，並未飲酒，其於當日下午5 、6 時許離開友人住
    處，單獨騎乘腳踏車前往前開便利商店，車程約20分鐘，又
    其知將商品放入口袋內，係不對之行為等情，足見被告於當
    日下午6 時許，在前開便利商店竊取商品，距離其自稱服用
    藥物之時間，已相距數小時，則被告之意識是否仍會受藥物
    之影響，確非無疑；另被告於服用藥物後，尚得以自行騎乘
    腳踏車前往友人住處，復由友人住處前往上開便利商店，車
    程均達數十分鐘，堪認被告之精神狀況及行動能力均無異常
    ；又被告對於當日行程記憶清晰，且知其尚未結帳，逕將商
    品藏放於衣物內之行為，非屬法律所許之行為，亦徵被告當
    時之精神狀態應屬正常。再者，被告於前開便利商店竊取商
    品後，尚持雪糕1 支前往櫃檯結帳一節，業據被告自陳無誤
    ，復經證人乙○○證述明確，足認被告為上開竊盜犯行後，
    尚知持價值較低之雪糕，前往櫃檯結帳，以避免遭店員懷疑
    ，亦堪認被告思慮細密，是足信被告為上開竊盜犯行時，精
    神狀況應屬正常，被告前開所辯非堪採信，亦即無僅以被告
    曾患有精神疾病，逕行認定被告於本件行為時欠缺辨識行為
    違法或依其辨識而行為之能力有欠缺或顯著降低之情形，故
    本院認被告於行為時，應無因精神障礙或其他心智缺陷，致
    不能辨識其行為違法或欠缺依其辨識而行為之能力，該等能
    力亦無顯著降低之情形，即無從適用刑法第19條規定。
四、原審認被告竊盜部分，事證明確，並審酌被告前有多次竊盜
    前科，不知悔悟，不思以己力賺取生活所需，反以竊取他人
    財物供己使用，對被害人之財產法益造成損害，且迄未予被
    害人任何補償，惟其犯後坦承犯行，並考量所竊財物之價值
    等一切情狀，對被告量處拘役50日，如易科罰金，以新台幣
    1,000 元折算1 日，認事用法均無違誤，量刑亦屬妥適。被
    告固以其患有精神分裂症，其為本件竊盜犯行時，因服用藥
    物而意識昏沉，請求依據刑法第19條之規定諭知不罰或減輕
    其刑等情提起上訴，惟被告為本件竊盜犯行時，精神狀態應
    屬正常，應無適用刑法第19條規定之餘地，已如前述，被告
    所持前開辯解非屬可信；又辯護人主張因被告患有精神疾病
    ，原審判決過重，請求依刑法第59條之規定酌減其刑等情，
    按犯罪之情狀顯可憫恕，認科以最低度刑仍嫌過重者，得酌
    量減輕其刑，雖為刑法第59條所明定，然必於犯罪之情狀，
    在客觀上足以引起一般同情，認為即予宣告法定低度刑期，
    猶嫌過重者，始有其適用（最高法院51年台上字第899 號判
    例可資參照），本件被告所為犯行，係犯刑法第320 條第1
    項之罪，該罪屬於5 年以下有期徒刑、拘役或500 元以下罰
    金之罪，該罪之最低度刑並無過重情形，尚無依據刑法第59
    條規定酌減其刑之必要，辯護人上開所指亦非可採，是被告
    上訴請求諭知不罰或減輕其刑等情，為無理由，應予駁回。
據上論斷，應依刑事訴訟法第455 條之1 第1 項、第3 項、第
368 條，判決如主文。
本案經檢察官丙○○到庭執行職務。
中    華    民    國    98    年    6     月    17    日
                  刑事第二庭審判長法    官  陳志祥
                                  法    官  黃梅淑
                                  法    官  邰婉玲
以上正本證明與原本無異。
本判決不得上訴。
中    華    民    國    98    年    6     月    17    日
                                  書 記 官  彭筠凱
附錄所犯法條：
中華民國刑法第320條第1項
（普通竊盜罪）
意圖為自己或第三人不法之所有，而竊取他人之動產者，為竊盜
罪，處 5 年以下有期徒刑、拘役或 5 百元以下罰金。


司法院資訊處製作；財團法人民間司法改革基金會備份。
